臺灣彰化地方法院民事判決
110年度家繼訴字第31號
原      告  賴中順  

訴訟代理人  楊錫楨律師
複  代理人  洪任鋒律師
被      告  賴佳鴻  

            賴佳美  

            賴佳慧  

上  三  人
訴訟代理人  許凱翔律師
            黃素菁  
被      告  賴美雲  

            賴苑麗  

兼上  二人                      
訴訟代理人  賴蘭    

上列當事人間請求分割遺產事件，本院於民國111年7月20日言詞
辯論終結，判決如下：
    主      文
兩造就被繼承人賴合成、賴莊良所遺如附表三所示之遺產，應予
分割如附表三「分割方法」欄所示。
訴訟費用由兩造按附表四所示應繼分比例負擔。
    事實及理由
一、本件被告賴蘭、賴美雲及賴苑麗均經合法通知，未於最後言
    詞辯論期日到場，核無民事訴訟法第386條各款所列情形，
    依家事事件法第51條準用民事訴訟法第385條第1項前段規定
    ，爰依原告賴中順聲請一造辯論判決。
二、原告起訴意旨略以：
  ㈠被繼承人賴合成、賴莊良分別於民國108年10月5日、109年5
    月14日死亡，兩造均為渠等之法定繼承人，被繼承人賴合成
    、賴莊良死亡後，遺有附表一及附表二所示遺產，遺產中土
    地部分均已辦理遺產繼承登記為公同共有，而二人財政部中
    區國稅局遺產稅免稅證明書（下稱免稅證明書）中所載門牌
    號碼彰化縣○○鄉○○○路000巷00號未辦理保存登記建物，乃指
    稅籍編號00000000000建物，但此一建物業已拆除而不存，
    故非遺產，惟同一門號之稅籍編號00000000000、000000000
    00（坐落彰化縣○○鄉鎮○段0000地號土地，下稱鎮安段1111
    地號土地）2層樓建物（以下分別稱4001房屋及4002房屋)）
    ，則為被繼承人賴合成於71、72年間所出資興建，自屬遺產
    ，而應與附表一、二所示財產一併納入分配。至被繼承人賴
    合成、賴莊良所遺彰化縣大村鄉農會存款，如按兩造應繼分
    比例將無法整除，故宜調整後予以分配。被繼承人賴合成、
    賴莊良所遺上開遺產由兩造繼承，並無不得分割之限制，亦
    無不予分割之約定，因兩造於起訴前就該遺產無法協議分割
    ，爰依民法第1151、1164條規定，請求判決分割。
  ㈡4001房屋納稅義務人雖登記為原告，另4002房屋之納稅義務
    人在變更為被告賴佳鴻、賴佳美、賴佳慧之前，納稅義務人
    固為渠等之被繼承人即訴外人賴魚，但並不因4002房屋之納
    稅義務人曾登記為訴外人賴魚，而推定該屋為訴外人賴魚出
    資興建。又證人賴金環到庭證稱：年輕時曾從事板模工作，
    有為從事土水之姊夫即被繼承人賴合成搭設板模建造2間房
    屋，面積30多坪，該等房屋均是被繼承人賴合成出資興建，
    時間約在68、69年間，十大建設期間，工期約1年多，房屋
    乃被繼承人賴合成自己動手興建，證人賴寶仁則擔任小工；
    雖不清楚被繼承人賴合成住在那間，但曾聽聞要給訴外人賴
    魚及原告結婚做房間，兩兄弟一人一間，惟不知事後如何變
    化，被繼承人賴合成應只是嘴巴上說說，還沒將房屋分給訴
    外人賴魚，訴外人賴魚後來自己另蓋一間房屋等語。證人賴
    寶仁亦結證稱：68至70年間與被繼承人賴合成很親近，經常
    來往，因此知悉被繼承人賴合成興建二間房屋自住，當時原
    告與訴外人賴魚年紀還小，經濟均掌握在被繼承人賴合成手
    上，被繼承人賴合成本身也有工作，房子是三個姐姐賺錢回
    來蓋；未曾聽聞被繼承人賴合成表示二間房屋如何分配，僅
    於被繼承人賴合成年老時，曾向被繼承人賴合成建議可將房
    屋之房屋稅交給孩子繳納等語。佐以證人張賴選證述內容，
    可知4002房屋確由被繼承人賴合成出資興建。證人賴金環、
    賴寶仁二人就4002房屋興建時間雖與原告主張有異，然此乃
    因起造時間距今已久，記憶難免糢糊，但無礙於4002房屋為
    被繼承人賴合成出資興建之事實。另在4002房屋興建時，訴
    外人賴魚尚就讀國中，根本無資力出資興建以外，證人等亦
    明確證稱4002房屋並無贈與訴外人賴魚之事實，且證人張賴
    選同時證稱：訴外人賴魚之意為二間房屋，兩兄弟一人住一
    間等語，並未言及贈與給原告兄弟，是被告賴佳鴻、賴佳美
    、賴佳慧等人辯稱4002房屋乃被繼承人賴合成生前欲分配予
    訴外人賴魚等語，不足採信，4002房屋核屬本件遺產範圍之
    一。證人張賴選事後雖證稱被繼承人賴合成稱兩兄弟一人一
    間，乃是每人一間，每人所居住者即是將來要給予者，被繼
    承人賴合成當時並無將房屋收回之意等語，但此與證人張賴
    選一開始之證詞不符，並與證人賴金環、賴寶仁所證述內容
    不符，難以採信。
  ㈢被繼承人賴合成在訴外人賴魚罹癌返家蓋屋時，曾提及舊的
    兩間房屋，亦即4001、4002房屋均歸原告所有。
  ㈣並聲明：1.兩造公同共有被繼承人賴合成、賴莊良所遺如附
    表一、二及4001、4002房屋等遺產應按兩造應繼分比例予以
    分割；2.訴訟費用由兩造依應繼分比例負擔。 
三、被告答辯略以：
  ㈠被告賴蘭、賴美雲、賴苑麗：本件同意分割，應由全體繼承
    人平分。訴外人賴魚另有自行興建房屋，被繼承人賴合成有
    同意，因此將訴外人賴魚另外興建之房屋基地過戶給訴外人
    賴魚，被繼承人賴合成於土地過戶時曾提及，訴外人賴魚所
    興建之房屋歸訴外人賴魚所有，剩下的4001、4002房屋就是
    原告所有，要求女兒們不要有意見。
  ㈡被告賴佳鴻、賴佳美、賴佳慧：
  1.被告賴苑麗所稱土地過戶，乃被繼承人賴合成於103年間辦
    理過戶，被繼承人賴合成生前也有過戶土地給原告之子。
  2.4001、4002房屋均非被繼承人賴合成、賴莊良之遺產。4001
    、4002房屋之稅籍證明書記載，該等房屋之房屋稅起課時間
    均為76年1月，而依林務局農林航空測量所（下稱農林航測
    所）73年6月10日航照圖所示，鎮安段1111地號土地當時為
    空地，故證人賴金環證稱上開房屋為68、69年間，證人賴寶
    仁稱係於68至70年間興建，均與事實相違，足徵證人賴金環
    、賴寶仁就上開房屋興建時間，陳述錯誤，是渠等證稱該等
    房屋為被繼承人賴合成出資聘請興建，應非屬實。又依房屋
    稅條例第4條第1項規定，房屋稅係向房屋所有人徵收，其納
    稅義務人雖未必然為房屋真正所有權人，但公文書有推定真
    實之效力，是在無反證或其他事實之情形，應推定納稅義務
    人為房屋所有人。4001、4002房屋係於74年間興建，而訴外
    人賴魚為54年6月4日出生，當時已年滿20歲，並開始工作，
    4002房屋自始均由訴外人賴魚繳納房屋稅；且證人張賴選到
    庭結證稱：被繼承人賴合成係因兩個兄弟，一人一間，故興
    建兩間房屋，並在入厝時稱訴外人賴魚為長子，祖先牌位應
    放置在訴外人賴魚屋內，被繼承人賴合成所謂一人一間即是
    將所居住之房屋分給該人，並無收回房屋之意思等語，足證
    被繼承人賴合成已將4001、4002房屋贈與予原告及訴外人賴
    魚，4001房屋為原告所有，而4002房屋為訴外人賴魚之遺產
    ，而由被告賴佳鴻、賴佳美、賴佳慧與訴外人黃素菁繼承。
  3.被繼承人賴合成、賴莊良免稅證明書所載之彰化縣○○鄉○○○
    路000巷00號房屋（稅籍編號00000000000）業已滅失，同意
    不納入分配。本件被告賴佳鴻、賴佳美、賴佳慧為保有4002
    房屋，希望取得該屋所座落之基地即鎮安段1111地號土地之
    半數權利，其餘之權利範圍則由原告與被告賴蘭、賴美雲、
    賴苑麗4人均分。至被繼承人賴合成所遺其餘不動產，亦由
    原告與被告賴蘭、賴美雲、賴苑麗均分。另就被繼承人賴合
    成與賴莊良存款部分，因原告未主張喪葬費用，故被告賴佳
    鴻、賴佳美、賴佳慧同意由原告與被告賴佳鴻、賴佳美、賴
    佳慧均分。
四、兩造爭執與不爭執事項：
  ㈠不爭執事項：
  1.被繼承人賴合成於108年10月5日死亡，被繼承人賴莊良嗣於
    109年5月14日死亡，兩造均為渠等之法定繼承人，原告、被
    告賴美雲、賴蘭、賴苑麗之應繼分各為1/5，被告賴佳鴻、
    賴佳美、賴佳慧應繼分各為1/15。
  2.附表一所示財產為被繼承人賴合成死亡時之遺產（大村鄉農
    會存款以109年12月1日之餘額44,038元計算）；附表二所示
    財產為被繼承人賴莊良死亡時之遺產（大村鄉農會存款以10
    9年6月24日之餘額3,871元計算）。
  3.被繼承人賴合成、賴莊良遺產中之土地部分，均已辦理遺產
    繼承登記為公同共有。
  4.稅籍號碼00000000000號未辦理保存登記建物（原門牌號碼
    彰化縣○○鄉○○○路000巷00號）已滅失，經申報拆除註銷，不
    列入遺產分割。
  5.4001房屋自設立稅籍起，其納稅義務人即登記為原告，迄至
    被繼承人賴合成、賴莊良死亡前均未變更。
　6.4002房屋自設立稅籍起，其納稅義務人即登記為訴外人賴 
    魚，迄至訴外人賴魚死亡後，納稅義務人於104年5月15日變
    更為被告賴佳鴻、賴佳美、賴佳慧及訴外人黃素菁。
  ㈡爭執事項：
  1.4001、4002房屋是否為被繼承人賴合成之遺產？
  6.本件分割方案為何？
五、本院得心證之理由：
  ㈠4001、4002房屋非被繼承人賴合成之遺產：
  1.查4001、4002房屋係於76年1月設立稅籍，其中4001房屋自
    設立稅籍起，其納稅義務人即登記為原告，迄至被繼承人賴
    合成、賴莊良死亡前均未變更，而4002房屋自設立稅籍起，
    其納稅義務人即登記為訴外人賴魚等節，為兩造所不爭執，
    並有彰化縣地方稅務局員林分局（下稱地方稅務局）110年1
    0月26日彰稅員分二字第1106212601號函及附件、110年12月
    8日彰稅員分二字第11006214371號函在卷，是此部分之事實
    ，洵堪認定。
  2.又依被告賴佳鴻、賴佳美、賴佳慧所提出之農林航測所航照
    圖及國土測繪圖資服務雲網路地圖，可知鎮安段1111地號土
    地於73年間尚無4001、4002房屋，且經本院當庭透過網路系
    統瀏覽農林航測所之歷史航照圖，亦發覺鎮安段1111地號土
    地係於74年間始出現新建物。堪認4001、4002房屋應係於73
    至74年間始行起造。
  3.再證人賴金環到庭結證：「(原告訴訟代理人：你年輕時曾
    有幫你姊夫賴合成搭板模蓋房子？）是，我從1樓做到2樓，
    30多坪，總共兩間。房子是我姊夫蓋的。」、「(原告訴訟
    代理人：那兩間房子是賴合成蓋的，所以錢也是賴合成出的
    ？)是，都是他出的。」、「(被告訴訟代理人：賴合成住在
    哪間？）右邊那間。就是靠東邊的那間，後來他住那間我不
    清楚，後來有說要給賴魚、賴中順結婚做房間，所以我不知
    道賴合成後來住那裡，他很疼孩子。」、「(被告訴訟代理
    人：所以你是說右邊那間賴合成要給賴魚？)賴合成說要給
    賴魚做房間，第二間要給賴中順做房間，兩兄弟一人一間，
    後來怎麼變化我不知道。」、「(法官：這兩間房子蓋多久
    才蓋好？)一年有吧，他都是自己蓋的，因為他會做土水，
    找我們幫忙。」、「(法官：你姊夫過世之前，你有曾聽說
    已經把房子過戶給兒子？)沒有聽說，是說一人一間給他們
    結婚做房間。」等語，指出曾受被繼承人賴合成之邀，協助
    搭建板模興建4001、4002房屋，歷時約1年完工，該等房屋
    為被繼承人賴合成出資，落成後曾聽聞被繼承人賴合成稱：
    「給賴魚做房間」、「給賴中順做房間」、「兩兄弟一人一
    間」及「一人一間給他們結婚做房間」等語。
  4.另證人賴寶仁到庭雖結證稱未曾協助被繼承人賴合成興建房
    屋，但證稱與被繼承人賴合成很熟，經常見面，知悉被繼承
    人賴合成興建房屋之事，同時指出：「(被告訴訟代理人：
    這兩棟房子誰蓋的？)賴合成。」、「(被告訴訟代理人：賴
    中順跟賴魚有蓋？)他們還小，經濟都是掌握在賴合成手上
    ，是三個姐姐賺錢回來蓋。」、「(被告訴訟代理人：賴中
    順跟賴魚當時在做什麼？)國中，在唸書。」、」（法官：
    當初蓋房子的時候，賴合成的三個女兒有在工作？）有，都
    有。」、「(法官：蓋房子的時候賴合成有做工作？)他本身
    有工作。」、「(法官：你曾聽過賴合成說他沒錢？)他老了
    之後才有聽說，年輕的時候沒聽過，我有跟他說房屋稅可以
    給孩子繳。」等語。同樣指出4001、4002房屋為被繼承人賴
    合成出資興建，而當時原告與訴外人賴魚年紀尚輕，三位姐
    姐亦即被告賴蘭、賴美雲、賴苑麗等雖均已就業，但家中經
    濟掌握在被繼承人賴合成手上。
  5.又證人即被繼承人賴合成之姐張賴選到庭結證稱：「（被告
    訴訟代理人：這兩間何時蓋的？）我不記得了。」、「被告
    訴訟代理人：誰出錢？）賴合成蓋的。」、「（被告訴訟代
    理人：原告賴中順跟賴魚有出錢？）我不知道。賴魚國中畢
    業就跟賴合成工作，賴合成還幫他娶老婆。」、「（被告訴
    訟代理人：你知道，賴合成當初為何要蓋兩間？）兩個兄弟
    ，一人一個，入厝的時候，賴合成說賴魚是長子，公媽要放
    他這間。」、「（原告訴訟代理人：你說賴合成在入厝的時
    候說兩間房子要給兩個兄弟分，一人一間，你知道他說這句
    話的意思？）他就是這樣說。」、「（原告訴訟代理人：賴
    合成有說兩間房子，兩兄弟一人住一間，還是其他意思？）
    一人住一間。」等語，除證稱4001、4002房屋為被繼承人賴
    合成出資興建外，同時提及被繼承人賴合成曾表示「兩個兄
    弟，一人一個」、「一人住一間」。而經本院追問前開「兩
    個兄弟，一人一間」之意時，其說明道：「（法官：你說賴
    合成說兩個兄弟一人一間，是一人住一間，還是一個人給他
    一棟房子？）分給他阿，兄弟住的就是以後要給他們的。」
    （法官：賴合成當時的意思，有要把房子收回？）無。」、
    「（法官：他們兄弟，在外面賺錢，錢是自己管理還是給賴
    合成管理？）應該有給他們爸爸。」等語。足見證人張賴選
    所稱「兩個兄弟，一人一間」等語，乃係被繼承人賴合成欲
    將4001、4002房屋分配予原告與訴外人賴魚，每人分得一間
    房屋。
  6.查原告為56年6月生之人，訴外人賴魚則於54年6月出生，兩
    人於74年4001、4002房屋興建時，分別約為18歲及20歲，而
    觀之卷附4001、4002房屋照片，可知該等房屋雖非豪華，但
    仍須相當成本，是縱認原告與訴外人賴魚國中畢業即外出工
    作，但僅憑渠等童工之薪資積蓄，是否足以出資興建該等房
    屋，顯然可疑。況證人張賴選到庭證稱原告兄弟所賺薪資應
    係交予被繼承人賴合成，且其與證人賴金環及賴寶仁均一致
    結證稱上開房屋係由被繼承人賴合成出資興建。因此，本件
    4001、4002房屋乃由被繼承人賴合成出資興建之事實，應堪
    認定。
  7.惟4001、4002房屋雖係由被繼承人賴合成興建，但依前開證
    人賴金環與張賴選所述，被繼承人賴合成生前確有「兄弟兩
    人，一人一間」之想法，佐以該等房屋於落成後未幾，即於
    76年1月將其納稅義務人分別登記為原告及訴外人賴魚，事
    後並將各該房屋交付與原告及訴外人賴魚使用居住之事實，
    堪認被繼承人賴合成係將該等房屋分別贈與原告與訴外人賴
    魚，並已完成贈與物之交付而移轉物權。因此，被告賴佳鴻
    、賴佳美、賴佳慧主張4001、4002房屋業經被繼承人賴合成
    贈與原告及訴外人賴魚，核屬有據。從而，4001、4002房屋
    既於被繼承人賴合成生前業已贈與予原告及訴外人賴魚，則
    原告與被告賴蘭、賴美雲、賴苑麗空言被繼承人賴合成事後
    曾表示4001、4002房屋均歸原告所有，但就此並未為任何舉
    證，自無足採。因此，4001、4002房屋自均非遺產之一部。
  ㈡本件分割方案：
  1.按遺產繼承人，除配偶外，依下列順序定之：⑴直系血親卑
    親屬，⑵父母，⑶兄弟姊妹，⑷祖父母；同一順序之繼承人有
    數人時，按人數平均繼承；配偶有相互繼承遺產之權，與第
    1138條所定第一順序之繼承人同為繼承時，其應繼分與他繼
    承人平均；第1138條所定第一順序之繼承人，有於繼承開始
    前死亡或喪失繼承權者，由其直系血親卑親屬代位繼承其應
    繼分，民法第1138條、民法第1140條、第1141條前段、第11
    44條第1款分別定有明文。本件被繼承人賴合成於108年10月
    5日死亡，被繼承人賴莊良嗣於109年5月14日死亡，兩造均
    為渠等之法定繼承人，原告、被告賴美雲、賴蘭、賴苑麗之
    應繼分各為1/5，被告賴佳鴻、賴佳美、賴佳慧應繼分各為1
    /15，為兩造所不爭執，並有繼承系統表、戶籍謄本（除戶
    及現戶部分）在卷，是此等事實均堪認定。
  2.次按繼承人有數人時，在分割遺產前，各繼承人對於遺產全
    部為公同共有；繼承人得隨時請求分割遺產，但法律另有規
    定或契約另有訂定者，不在此限，此為民法第1151條、第11
    64條定有明文。再按公同共有物之分割，除法律另有規定外
    ，準用關於共有物分割之規定；又分割之方法不能協議決定
    ，法院得因任何共有人之請求，命為下列之分配：㈠以原物
    分配於各共有人。但各共有人均受原物之分配顯有困難者，
    得將原物分配於部分共有人，㈡原物分配顯有困難時，得變
    賣共有物，以價金分配於各共有人；或以原物之一部分分配
    於各共有人，他部分變賣，以價金分配於各共有人；以原物
    為分配時，如共有人中有未受分配，或不能按其應有部分受
    分配者，得以金錢補償之，民法第830條第2 項、第824條第
    2項、第3項亦有明定。而繼承人將公同共有之遺產，變更為
    分別共有，係使原公同關係消滅，另創設繼承人各按應有部
    分對遺產有所有權之新共有關係，其性質應仍屬分割遺產方
    法之一。本件兩造對於被繼承人賴合成及賴莊良之遺產範圍
    意見不同，且分割方案迥異，足見繼承人間對於上開遺產確
    實無法達成分割協議，是原告請求為裁判分割，核屬有據。
  3.本件4001、4002房屋並非被繼承人賴合成遺產，已見前述，
    而附表一所示財產為被繼承人賴合成死亡時之遺產，附表二
    所示財產為被繼承人賴莊良死亡時之遺產，亦為兩造所不爭
    執，且有土地登記第一類謄本、被繼承人賴合成、賴莊良大
    村鄉農會存摺封面及內頁影本、遺產稅免稅證明書在卷，堪
    認被繼承人賴合成之遺產即如附表一所示，被繼承人賴莊良
    之遺產則如附表二所示。
  4.被告賴佳鴻、賴佳美、賴佳慧雖主張為保有4002房屋，故請
    求僅分配被繼承人賴合成所遺鎮安段1111地號土地權利之半
    數，而放棄其餘遺產之分配。然觀之卷附鎮安段1111地號土
    地第一類謄本（參見本院卷第87-91頁）及地方稅務局110年
    10月26日彰稅員分二字第1106212601號函所附4001、4002房
    屋稅籍證明書與平面圖（參見同上卷第265-279頁），可知
    該土地面積為223.4㎡，而4001及4002房屋之基地面積均為43
    .2㎡（一樓房屋主體面積29.7㎡，騎樓面積13.5㎡，二樓面積
    為43.2㎡）。是若依被告賴佳鴻、賴佳美、賴佳慧之方案，
    由渠等取得鎮安段1111地號土地權利半數，則原告與被告賴
    蘭、賴美雲、賴苑麗就該土地即僅可取得被繼承人賴合成權
    利之1/8（1/21/4），每人就該土地應有部分權利換算為面
    積僅為23.075㎡（18460/22340223.4㎡/8＝23.075㎡），顯然
    少於原告4001房屋基地面積，不敷其使用，更有相當差距。
    而被告賴佳鴻前於104年5月14日即因贈與而取得鎮安段1111
    地號土地應有部分3888/22340，此觀之土地登記第一類謄本
    自明，是若按各繼承人之應繼分比例分配，再加計被告賴佳
    鴻原有之應有部分比例，訴外人賴魚一房將取得該土地應有
    部分7572/22340（18,460/5＋3,888＝7,572），換算成土地面
    積即為75.72㎡（223.4㎡7572/22340＝75.72㎡），顯然高於40
    02房屋之基地面積（訴外人賴魚另行興建之新屋，依被告賴
    佳鴻等所提出之使用執照顯示，係座落在鎮安段1112地號土
    地，與同地段1111地號土地無涉）。由上可知，本件若依各
    繼承人之應繼分比例分配前開土地，被告賴佳鴻、賴佳美、
    賴佳慧等人，在加計被告賴佳鴻既有權利之情形下，渠等所
    可支配得之土地面積本已足確保4002房屋，而無須進行調整
    ，而渠等前開僅取得鎮安段1111地號土地權利半數之分割方
    案，不僅無其必要性，且反將嚴重影響原告4001房屋之存續
    ；另原告若按應繼分比例取得鎮安段1111地號土地權利，則
    其應有部分換算為土地面積則為36.92㎡（18460/22340223.
    4㎡/5＝36.92㎡），雖仍不足以涵蓋4001房屋全部基地，但尚
    可透過房屋修整維持該屋之主體利用。本院審酌上情，並參
    以兩造意見，以及繼承人間公平性、遺產經濟效用等節，認
    就被繼承人賴合成、賴莊良如附表三所示遺產（整併附表一
    、二），應按附表三「分割方法」欄所示方法為分配，較為
    適當，爰判決如主文第1項所示。
六、本件事證已臻明確，兩造其餘之攻擊及防禦方法，核與本件
    判決結果無影響，爰不逐一論述，附此敘明。
七、訴訟費用負擔之依據：家事事件法第51條準用民事訴訟法第
    385條第1項前段、第80條之1、第85條第1項。
中　　華　　民　　國　　111 　年　　8　　月　  17 　日
                  家事法庭   法  官　梁晉嘉
以上正本係照原本作成。
如對本判決上訴，須於判決送達後20日之不變期間內，向本院提
出上訴狀（需按對造人數附具繕本），如委任律師提起上訴者，
應一併繳納上訴審裁判費。
中　　華　　民　　國　　111 　年　　8　　月　  17 　日
                             書記官  許喻涵 

附表一（依被繼承人賴合成免稅證明書及存摺最後資料）：
編號 財產名稱與項目 面積、權利範圍 與金額（新臺幣） 備註 1 彰化縣○○鄉鎮○段000地號 39.01㎡（11/480）  2 同上地段516地號 1,054㎡（11/480）  3 同上地段517地號 35.33㎡（11/480）  4 同上地段518地號 1,163㎡（11/480）  5 同上地段521地號 548.52㎡（11/480）  6 同上地段522地號 291.09㎡（11/480）  7 同上地段523地號 159.73㎡（11/480）  8 同上地段524地號 274.01㎡（11/480）  9 同上地段525地號 227.16㎡（11/480）  10 同上地段526地號 154.61㎡（11/480）  11 同上地段527地號 522.11㎡（11/480）  12 同上地段528地號 11㎡（11/480）  13 同上地段531地號 253.56㎡（1/240）  14 同上地段1111地號 223.40㎡（18460/22340）  15 同上地段1154地號 537.93㎡（1/60） 含公同共有 16 同上地段1155地號 622.58㎡（1/60） 含公同共有 17 同上地段1156地號 1,567.24㎡（1/60） 含公同共有 18 同上地段1189地號 3,910.69㎡（1/4） 公同共有 19 大村鄉農會存款 44,038元及其孳息  
附表二（依被繼承人賴莊良免稅證明書及存摺最後之資料）：
編號 財產名稱與項目 面積、權利範圍 與金額（新臺幣） 備註 1 彰化縣○○鄉鎮○段000地號 39.01㎡（11/2880）  2 同上地段516地號 1,054㎡（11/2880）  3 同上地段517地號 35.33㎡（11/2880）  4 同上地段518地號 1,163㎡（11/2880）  5 同上地段521地號 548.52㎡（11/2880）  6 同上地段522地號 291.09㎡（11/2880）  7 同上地段523地號 159.73㎡（11/2880）  8 同上地段524地號 274.01㎡（11/2880）  9 同上地段525地號 227.16㎡（11/2880）  10 同上地段526地號 154.61㎡（11/2880）  11 同上地段527地號 522.11㎡（11/2880）  12 同上地段528地號 11㎡（11/2880）  13 同上地段531地號 253.56㎡（1/1440）  14 同上地段1111地號 223.40㎡（18460/134040）  15 同上地段1154地號 537.93㎡（1/360） 含公同共有 16 同上地段1155地號 622.58㎡（1/360） 含公同共有 17 同上地段1156地號 1,567.24㎡（1/360） 含公同共有 18 同上地段1189地號 3,910.69㎡（1/4） 公同共有 19 大村鄉農會存款 3,871元及其孳息  
附表三（被繼承人賴合成、賴莊良之遺產及分割方法）：
編號 財產名稱與項目 面積、權利範圍與金額（新臺幣） 分割方法 備註 1 彰化縣○○鄉鎮○段000地號 39.01㎡ （11/480） 由兩造按附表四應繼分比例分割為分別共有。  2 同上地段516地號 1,054㎡ （11/480） 同上。  3 同上地段517地號 35.33㎡ （11/480） 同上。  4 同上地段518地號 1,163㎡ （11/480） 同上。  5 同上地段521地號 548.52㎡ （11/480） 同上。  6 同上地段522地號 291.09㎡ （11/480） 同上。  7 同上地段523地號 159.73㎡ （11/480） 同上。  8 同上地段524地號 274.01㎡ （11/480） 同上。  9 同上地段525地號 227.16㎡ （11/480） 同上。  10 同上地段526地號 154.61㎡ （11/480） 同上。  11 同上地段527地號 522.11㎡ （11/480） 同上。  12 同上地段528地號 11㎡ （11/480） 同上。  13 同上地段531地號 253.56㎡ （1/240） 同上。  14. 同上地段1111地號 223.40㎡ （18460/22340） 同上。  15 同上地段1154地號 91.89㎡ （324/3321） 同上。 原面積537.93㎡，權利範圍1/60（含公同共有），經本院107年度訴字第1029號共有物分割後，土地面積與權利範圍調整如左。 16 同上地段1155地號 75.22㎡ （12/87） 同上。 原面積622.58㎡，權利範圍1/60（含公同共有），經本院107年度訴字第1029號共有物分割後，土地面積與權利範圍調整如左。 17 同上地段1156地號 189.37㎡ （12/87） 同上。 原面積1,567.24㎡，權利範圍1/60（含公同共有），經本院107年度訴字第1029號共有物分割後，土地面積與權利範圍調整如左。 18 同上地段1189地號 1,073.56㎡ （97767/107356） 同上。 原面積3,910.69㎡，權利範圍1/4（含公同共有），經本院106度訴字第499號共有物分割後，土地面積與權利範圍調整如左。 19 被繼承人賴合成大村鄉農會存款。 44,038元及其孳息。 1.由原告及被告賴蘭、賴美雲、賴苑麗各取得8,807元及其孳息   。 2.由被告賴佳鴻取得2,936元，被告賴佳美   、賴佳慧各取得2,937元及其孳息。 44,038元分成五等分為8,807.6元，無法平均分配，爰調整由訴外人賴魚子女合計取得8,810元，其餘繼承人每人取得8,807元，其餘繼承人少分配部分由被繼承人賴莊良存款部分調整。 20 被繼承人賴莊良大村鄉農會存款。 3,871元及其孳息。 1.由原告及被告賴蘭、賴美雲、賴苑麗各取得775元及其孳息。 2.由被告賴佳鴻、賴佳美、賴佳慧各取得257元及其孳息。 3,871元分成五等分為774.2元，同樣無法平均分配，惟如由訴外人賴魚子女取得771元，則被告賴佳鴻、賴佳美、賴佳慧可平均分配，爰調整由被告賴佳鴻、賴佳美、賴佳慧各取得257元，其餘繼承人則每人取得775元。 
附表四（應繼分比例與訴訟費用負擔）：
編號 繼承人 應繼分與訴訟費用負擔比例 1. 賴蘭 1/5 2. 賴美雲 1/5 3. 賴苑麗 1/5 4. 賴中順 1/5 5. 賴佳鴻 1/15 6. 賴佳美 1/15 7. 賴佳慧 1/15